【裁判字號】    98,交訴,16
【裁判日期】    980507
【裁判案由】    公共危險等
【裁判全文】
臺灣高雄地方法院刑事判決              98年度交訴字第16號
公  訴  人  臺灣高雄地方法院檢察署檢察官
被      告  甲○○
上列被告因公共危險等案件，經檢察官提起公訴（97年度偵字第
34807 號），本院判決如下：
    主  文
甲○○犯業務過失傷害罪，處有期徒刑貳月，如易科罰金，以新
臺幣壹仟元折算壹日。
被訴肇事逃逸部分無罪。
    事  實
一、甲○○係冠祥企業有限公司（下稱冠祥公司）負責人，平素
    駕駛自小貨車載送貨物，而以駕車為其附隨業務，為從事駕
    駛業務之人。其於民國97年10月3 日上午7 時30分許，駕駛
    車牌號碼E2-9138 號藍色自小貨車，沿高雄縣大社鄉○○路
    由西往東（起訴書誤載為由南往北）方向行駛，途經該路段
    之門牌號碼高雄縣大社鄉○○路187 號大社洗車廠（與大新
    路為同一條路）對面時，原應注意汽車行駛時，應留意兩車
    併行之間隔，並隨時採取必要之安全措施，而依當時該處天
    候晴、日間自然光線，柏油路面乾燥、無缺陷、無障礙物，
    視距良好，客觀上並無不能注意之情事，竟未與右側機慢車
    道同方向之機車騎士乙○○○所騎乘車牌號碼012-CTT 號重
    型機車保持安全之併行間隔，致該自小貨車右側車斗與上開
    機車左側把手發生擦撞，乙○○○因而人車倒地，並受有多
    處表淺損傷、右上肢挫傷等傷害，惟甲○○並未察覺上開擦
    撞情事，故並未停車而離去。嗣經乙○○○向在高雄縣大社
    鄉○○路與文化路口轉角處經營海產店之丙○○○商借紙筆
    ，抄下上開自小貨車之車號後報警處理而循線查獲。
二、案經乙○○○訴請高雄縣政府警察局仁武分局報告臺灣高雄
    地方法院檢察署檢察官偵查起訴。
    理  由
壹、證據能力方面：
    按被告以外之人於審判外之陳述，雖不符刑事訴訟法第159
    條之1 至第159 條之4 之規定，而經當事人於審判程序同意
    作為證據，法院審酌該言詞陳述或書面陳述作成時之情況，
    認為適當者，亦得為證據；當事人、代理人或辯護人於法院
    調查證據時，知有刑事訴訟法第159 條第1 項不得為證據之
    情形，而未於言詞辯論終結前聲明異議者，視為有前項之同
    意，刑事訴訟法第159 條之5 定有明文。本件下列所引用之
    證據，均經本院依法踐行調查證據程序，公訴人及被告俱不
    爭執各該證據之證據能力，且迄至本院言詞辯論終結前，未
    就上開證據之證據能力聲明異議，復查無依法應排除其證據
    能力之情形，本院審酌上開證據之形式及取得之過程並無瑕
    疵、與待證事實具有關連性等情況，認為適當，揆諸前揭規
    定，認上開證據俱有證據能力，均得為本案之證據，合先敘
    明。
貳、有罪部分（即業務過失傷害部分）：
一、訊據被告甲○○固坦承於上開時間駕駛上開藍色自小貨車行
    經事故地點之事實，惟矢口否認有何業務過失傷害之犯行，
    辯稱：伊沒有擦撞到告訴人乙○○○騎乘之機車，若伊確實
    有於97年10月3 日與告訴人擦撞，告訴人為何到同年月20幾
    日才找警員勘查伊駕駛之自小貨車？且該小貨車有在跑工地
    ，車體都會撞來撞去，車體上擦痕不能證明是擦撞告訴人之
    機車所致云云。經查：
(一)被告為冠祥公司負責人，從事鐵工之工作，其工廠位於案發
    現場附近，故其每日駕車至大新路與文化路口轉角處之海產
    店吃早餐，上開藍色自小貨車係登記為冠祥公司所有，屬可
    載運貨物並裝設有昇降尾門之車輛，且時常出入工地等情，
    為被告所自承，復有車籍查詢基本資料詳細畫面1 紙在卷可
    憑（見臺灣高雄地方法院檢察署97年度偵字第34807 號卷《
    下稱偵卷》第24頁），堪認被告係以駕車為其附隨業務，而
    為從事駕駛業務之人。又被告於上開時間駕駛該自小貨車於
    上開地點與告訴人騎乘之重型機車發生擦撞，致告訴人人車
    倒地並受有傷害之事實，業據證人即告訴人分別於警詢、偵
    訊及本院審理中證述：當天早上伊騎機車要上班，因時間還
    早，故騎的慢，時速約20至30公里，伊行駛在大社鄉○○路
    西往東方向的慢車道，騎到大社洗車場對面時，有一輛E2-9
    138 號藍色小貨車從伊左後側駛來，與伊左側手把擦撞，伊
    因不穩而倒地受傷，該車沒有停下查看就駛離，伊向附近即
    大新路與文化路交岔路口的海產店借紙筆抄下車牌報警，報
    案時警察輸入該車牌後說該車登記在屏東某公司名下，之後
    約隔十多天，伊又看到該藍色小貨車，就上前跟被告說車禍
    的事，並叫警察來抄下被告之資料，那輛E2-9138 號藍色小
    貨車很好認，是車斗有裝升降機的車等語（見偵卷第8 頁、
    本院98年度交訴字第16號卷《下稱本院卷》第22至23、25至
    26頁）。而證人即在大新路與文化路交岔路口轉角經營海產
    店之丙○○○於本院審理中證稱：伊有印象借紙筆給人，但
    因早上很忙，時間也久了，故沒有印象是拿筆給什麼人等語
    （見本院卷第27頁），其就借他人紙筆一事，核與告訴人之
    證詞大致相符。若參以告訴人與被告素昧平生，在本案發生
    之前無何仇怨及糾紛乙節，為告訴人證述在卷（見偵卷第11
    頁），亦為被告所不否認，是告訴人自無任意誣指被告之動
    機及必要。且承辦本案之高雄縣政府警察局仁武分局（下稱
    仁武分局）交通警察隊警員郭力豪於97年10月3 日接獲告訴
    人之報案後，除製作告訴人第一次警詢筆錄外，並依職權按
    告訴人提供之車號查詢該車之車籍，因而查知上開藍色自小
    貨車車身式樣為框式昇降尾門，登記車主係位於屏東縣里港
    鄉塔樓村光明巷11之1 號之冠祥公司等情，亦有告訴人於97
    年10月3 日製作之第一次警詢筆錄、警員郭力豪於97年10月
    3 日查詢上開藍色自小貨車之車籍查詢基本資料詳細畫面1
    紙在卷可憑（見偵卷第7 至9 、24頁），核均與告訴人上開
    指訴相符。衡之告訴人對上開自小貨車之顏色、車型、車號
    均能清楚描述，被告亦不否認曾於上開時間駕駛該藍色自小
    貨車行經事故地點，已堪認告訴人指述非虛。又告訴人當時
    既行駛於大新路之慢車道，被告係駕車自告訴人左後側駛近
    告訴人因而發生擦撞，則被告有未與右側同方向之車輛保持
    安全併行間隔之過失，即堪認定。此外，復有道路交通事故
    現場圖及調查報告表（一）、（二）各1 份、事故現場案發
    時照片4 張、事後蒐證照片4 張、路口監視錄影光碟翻拍照
    片2 張、財團法人義大醫院診斷證明書1 紙、告訴人傷勢照
    片9 張、仁武分局98年4 月6 日高縣仁警交字第0980010300
    號函附現場圖1 紙及現場照片3 張在卷可稽（見偵卷第12至
    16、18至20、32至34頁、本院卷第13至16頁），則被告於上
    開時、地，駕駛上開藍色自小貨車，有未與右側同方向之告
    訴人騎乘機車保持安全併行間隔之過失，而與告訴人發生擦
    撞，致告訴人倒地受傷之事實，堪以認定。
(二)被告固辯稱：沒有擦撞告訴人，伊駕駛之藍色自小貨車都在
    工地撞來撞去云云，惟上開藍色自小貨車右側車身之車斗突
    出處有一明顯刮痕，告訴人騎乘機車左側把手之煞車桿尾端
    上則沾附有少量之藍色油漆，自小貨車之刮痕處與機車行進
    間時左側把手煞車桿尾端之高度，經比對完全相符等情，有
    仁武分局98年1 月20日高縣仁警偵字第0980000113號函附上
    開刮痕及藍色油漆之近照、實際測量比對之彩色照片5 張附
    於本院98年度審交訴字第7 號卷（下稱審訴卷）第16至19頁
    可參，則被告駕駛上開藍色自小貨車與告訴人騎乘上開機車
    發生擦撞之事實，彰彰甚明。被告空言否認擦撞乙節，當屬
    卸責之詞，不足採信。
(三)告訴人於案發後隨即向仁武分局交通警察隊報案，並提供上
    開藍色自小貨車之車號，並經警員於同日上午8 時5 分許對
    上開機車拍照採證乙節，業據告訴人陳述如前，復有該日拍
    攝之照片4 張可證（見偵卷第15頁），告訴人自身既無調查
    犯罪之權限，又已於案發當日報警處理，並詳述案情、提供
    車號之線索供警員調查，則其自無主動積極尋找犯罪嫌疑人
    之責任與義務。另被告自承：伊工廠在案發現場附近，伊每
    天早上都會開車到案發地點附近即大新路與文化路口轉角處
    之海產店吃早餐等語（見審訴卷第26頁、本院卷第27、30頁
    ），是告訴人證稱：伊於案發後約十幾天，又遇到該藍色自
    小貨車，所以叫警察來抄下被告之資料等語（見本院卷第25
    頁），核與常情無違，足見告訴人係於案發後偶遇被告，辨
    識出被告所駕駛車輛即為案發當時與其發生擦撞者，始通知
    警員到場處理，被告此部分所辯，洵不足資為對其有利之認
    定。
(四)按汽車行駛時，駕駛人應注意車前狀況及兩車併行之間隔，
    並隨時採取必要之安全措施，道路交通安全規則第94條第3
    項訂有明文。查被告與告訴人發生擦撞當時，天候晴、日間
    自然光線，柏油路面乾燥、無缺陷、無障礙物，視距良好，
    業如前述，足認客觀上並無不能注意之情事，竟疏未注意與
    右側機慢車道同方向之機車保持安全之併行間隔，致其所駕
    駛藍色自小貨車右側車斗與告訴人騎乘之機車左側把手發生
    擦撞，被告應注意、能注意、而不注意，未保持安全車距而
    發生交通事故，自屬有過失。又告訴人因所騎機車之左側把
    手遭撞擊，失去重心而人車倒地，受有多處表淺損傷、右上
    肢挫傷等傷害，有上開診斷證明書在卷為憑，足認被告前開
    過失行為與告訴人所受傷害結果之間，顯有直接因果關係無
    疑。
(五)綜上所述，被告上開所辯，顯係卸責之詞，殊無可採。本案
    事證明確，被告犯行洵堪認定，應予依法論科。
二、論罪科刑：
    核被告所為，係犯刑法第284 條第2 項前段之業務過失傷害
    罪。爰審酌被告駕車時本應注意道路交通安全規則之相關規
    定，以維護行車安全，竟疏於注意而肇生本件車禍，並致使
    告訴人受有傷害，造成其身體上之損害及精神上之痛苦，犯
    後猶否認犯行，且未賠償告訴人分毫，犯罪後態度難謂良好
    ；衡以告訴人所受傷勢幸未過重，犯罪所生危害尚屬輕微等
    一切具體情狀，量處如主文所示之刑，並諭知易科罰金之折
    算標準，以資儆懲。
參、無罪部分（即肇事逃逸部分）：
一、公訴意旨另以：被告於上開時、地肇事後，竟未停車給予告
    訴人必要之救護，反而基於肇事逃逸之公共危險犯意，逕自
    驅車逃離現場，惟行至距上開地點約30至40公尺前之大新路
    、文化路交岔路口時，被告曾停車搖下車窗探頭回望告訴人
    狀況，告訴人見狀即對其大聲呼叫，然被告置諸不理，隨即
    駛離現場，告訴人遂向路邊商家商借紙筆抄下車號後報警，
    而循線查獲，因認被告涉犯刑法第185 條之4 肇事逃逸罪嫌
    等語。
二、按檢察官就被告犯罪事實，應負舉證責任，並指出證明之方
    法；犯罪事實應依證據認定之，無證據不得認定犯罪事實；
    不能證明被告犯罪者，應諭知無罪之判決，刑事訴訟法第16
    1 條第1 項、第154 條第2 項、第301 條第1 項分別定有明
    文。又事實之認定，應憑證據，如未能發現相當證據，或證
    據不足以證明，自不能以推測或擬制之方法，為裁判之基礎
    。且認定不利於被告之事實，須依積極證據，苟積極證據不
    足為不利於被告事實之認定時，即應為有利於被告之認定，
    更不必有何有利之證據；刑事訴訟法上所謂認定犯罪事實之
    積極證據，係指適合於被告犯罪事實之認定之積極證據而言
    ，雖不以直接證據為限，間接證據亦包括在內，然而無論直
    接或間接證據，其為訴訟上之證明，須於通常一般之人均不
    致有所懷疑，而得確信其為真實之程度者，始得據為有罪之
    認定，倘其證明尚未達到此一程度，而有合理之懷疑存在，
    無從使事實審法院得有罪之確信時，即應由法院諭知被告無
    罪之判決（最高法院30年上字第816 號、29年上字第3105號
    、40年臺上字第86號、76年臺上字第4986號判例意旨可資參
    照）。
三、公訴人認被告涉犯前開業務侵占犯行，無非以證人即告訴人
    之指訴、監視錄影光碟翻拍照片2 張，及被告所辯不合常情
    等為其依據。然訊據被告堅決否認有何肇事逃逸之犯行，辯
    稱：伊沒有擦撞到告訴人，伊停在大新路與文化路口是想吃
    該處海產店的早餐，因店家說東西賣完了，伊就離開了，之
    後開車再經過現場，是要買東西等語。經查：
(一)被告於上開時、地駕駛上開藍色自小貨車與告訴人騎乘之機
    車發生擦撞乙節，業如前述，而告訴人於本院審理中證稱：
    伊當時車速約20至30公里，被告的車速也沒有很快，被告擦
    撞到伊的手把，所以伊才不穩倒地，之後伊記下車牌，慢慢
    騎往派出所備案等語（見本院卷第23、25頁），參以告訴人
    所受傷害為多處表淺損傷、右上肢挫傷，案發後尚能自行騎
    往派出所報案，其騎乘之機車左側把手及被告駕駛之自小貨
    車右側車斗均僅有擦撞之刮痕，並無明顯遭破壞之痕跡，有
    前開診斷證明書、車損照片可證，堪認二車擦撞之力道非鉅
    ，則被告於駕車行進間未發覺上開擦撞情事，尚與常理無悖
    。
(二)告訴人固分別於警詢、偵訊及本院審理中證稱：伊與被告發
    生擦撞後，被告繼續往前直行約30至40公尺後，停在大新路
    、文化路口的轉角處，伊在摔倒的地方站起來對被告大喊：
    「你撞倒人了」，被告從該自小貨車右側車窗探頭出來看伊
    ，但沒有理會伊，就開走了等語（見偵卷第8 、11、29頁、
    本院卷第23至24、26頁），惟告訴人亦陳稱：伊喊被告時，
    不曉得被告有無聽見，被撞倒之前、後，有其他機車經過該
    路段，伊沒注意有無汽車經過等語（見偵卷第11頁、本院卷
    第24頁），參以案發時間為97年10月3 日上午7 時30分許，
    該日為星期五，是當時正值上班時間，而依卷附之現場照片
    觀之，案發地點並非偏僻狹小之巷弄，衡情，應有其他車輛
    行經該處，且告訴人所描述之被告停車地點即大新路與文化
    路之交岔路口，距其描述之案發地點間，約有37公尺乙節，
    業據仁武分局交通警察隊警員勘查屬實，有前開該分局98年
    4 月6 日高縣仁警交字第0980010300號函附現場圖1 紙在卷
    足憑，則被告是否能聽見告訴人之喊叫，並非無疑。又被告
    停車之交岔路口轉角處確有證人丙○○○經營之海產店乙節
    ，業據被告、告訴人及證人丙○○○陳述綦詳，而證人丙○○○於本院審理中證稱：伊認識被告，因為被告偶而會至伊
    店裡吃早餐或中餐等語（見本院卷第28頁），則被告辯稱：
    伊當日停在該交岔路口轉角是想吃早餐等語，並非全然無據
    。再者，告訴人倒地之位置係大新路西往東方向之車道，被
    告於發生擦撞事故後繼續直行至上開交岔路口時係稍微右轉
    ，停在路口轉角處等情，業據告訴人於本院審理中於道路交
    通事故現場圖上加以標示（見本院卷第14頁），是告訴人固
    可於其倒地處透過被告駕駛自小貨車之右側車窗看見車內之
    被告，惟倘被告對發生擦撞一事毫無所悉，且其停車目的是
    為吃早餐，則其面向海產店亦即告訴人之方向詢問早餐事宜
    ，即可能致告訴人誤認為被告係探頭查看告訴人之狀況。是
    尚難僅以告訴人證稱其有大聲喊叫，且被告有探頭查看，遽
    認被告主觀上知悉有與告訴人發生擦撞後，基於肇事逃逸之
    犯意，逕自駛離現場。
(三)依案發路口之監視錄影光碟顯示，上開藍色自小貨車於97年
    10月3 日，分別於上午7 時34分19秒、上午7 時38分17秒時
    出現於同一地點，有錄影光碟翻拍照片2 張可證（見偵卷第
    18至19頁），而被告就其於案發後再度返回案發現場，及其
    於大新路與文化路交岔路口停車之原因，先於警詢時陳稱：
    當時伊有下車買早餐，買完早餐就駕車離去，伊有繞一圈再
    回到現場，不知道要去買什麼東西，時間太久，忘記要買什
    麼等語（見偵卷第5 至6 頁），嗣於偵查中供稱：伊沒有下
    車買早餐，因為賣完了，所以伊就繞到工廠買五金等語（見
    偵卷第29頁），又於本院審理中稱：當天那家海產店有開，
    伊開車窗問店家，店家說賣完了，伊就離開，沒有下車，伊
    說的早餐是吃鱸魚湯，之後再回到現場是要買東西等語（見
    審訴卷第26頁），前後陳述固有不一致之處，惟本件案發時
    間為97年10月3 日，而被告接受警員詢問時為97年11月18日
    ，上開偵查及本院審理中之供述則分別係97年12月22日、98
    年3 月3 日所為，距案發均已有一段時日，則被告對於當日
    究有無下車、有無買到早餐或再開車繞回案發現場等節記憶
    不清而為不同之陳述，核與常情無違，自不得以被告供述前
    後不一，即為對於被告不利之認定。
四、綜上所述，被告雖於上開時、地與告訴人發生擦撞後，未停
    車給予告訴人必要之救護，並未理會告訴人之呼叫逕自駛離
    ，然其主觀上是否知悉有發生擦撞之情，且有注意到告訴人
    之呼叫，尚有可疑之處，本件檢察官所為之舉證，尚不足以
    證實被告主觀上確有肇事逃逸之犯意，無從使本院形成被告
    有此部分犯罪之確信，依罪證有疑利於被告之證據法則，即
    不得遽為不利於被告之認定。此外，本院復查無其他積極證
    據足認被告有檢察官所指之肇事逃逸犯行，揆諸前揭法條、
    判例意旨之說明，就此部分自應為被告無罪之諭知。
據上論斷，應依刑事訴訟法第299 條第1 項前段、第301 條第1
項，刑法第284 條第2 項前段、第41條第1 項前段，刑法施行法
第1 條之1 ，判決如主文。
本案經檢察官陳彥竹到庭執行職務。
中    華    民    國    98    年    5     月    7     日
                  交通法庭  審判長法  官  陳建和
                                  法  官  黃宣撫
                                  法  官  毛妍懿
以上正本證明與原本無異。
如不服本判決應於收受送達後10日內向本院提出上訴書狀，並應
敘述具體理由；如未敘述上訴理由者，應於上訴期間屆滿後20日
內向本院補提理由書（均須按他造當事人之人數附繕本）「切勿
逕送上級法院」。
中    華    民    國    98    年    5     月    8     日
                                 書記官   林晏光
附錄本案論罪科刑法條：
中華民國刑法第284條第2項
（過失傷害罪）
從事業務之人，因業務上之過失傷害人者，處1 年以下有期徒刑
、拘役或1 千元以下罰金，致重傷者，處3 年以下有期徒刑、拘
役或2 千元以下罰金。


司法院資訊處製作；財團法人民間司法改革基金會備份。
